【裁判字號】    90,訴,2363
【裁判日期】    901031
【裁判案由】    搶奪
【裁判全文】
臺灣臺中地方法院刑事判決                          九十年度訴字第二三六三號
    公  訴  人  台灣台中地方法院檢察署檢察官
    被      告  林合作
                丙○○
右列被告因搶奪案件，經檢察官提起公訴（九十年度偵字第一四四二三號），本院判
決如左：
    主  文
林合作共同連續意圖為自己不法之所有，而搶奪他人之動產，處有期徒刑壹年參月。
丙○○共同連續意圖為自己不法之所有，而搶奪他人之動產，處有期徒刑壹年參月；
又行使偽造私文書，足以生損害於他人，處有期徒刑參月。民國九十年五月三十一日
讓渡切結書上偽造之「乙○○」署押壹枚及指印貳枚，均沒收。有期徒刑部分應執行
有期徒刑壹年伍月。
    事  實
一、林合作及丙○○因缺錢花用，竟共同商議搶奪路人之財物。其二人基於意圖為自
    己不法所有之概括犯意聯絡，由林合作騎乘其所有車牌號碼ＳＮＺ─７７０號深
    藍色輕型機車一輛搭載丙○○，於台中市區○路尋找手提或肩掛皮包之婦女下手
    。選定目標後，即自後方慢慢靠近，再由後座之丙○○動手搶奪，且為避免遭人
    記下車號，而將上開機車號牌卸下或以紙貼住車牌之方式，連續於如附表所示之
    時間、地點，趁行人劉凡慈、甲○○及機車騎士吳如瓊、曾瓊誼等人不備之際，
    下手搶奪財物。其間，林合作騎機車後載丙○○於如附表編號(4)時間、地點下手
    搶奪曾瓊誼所有懸掛在機車左側握把上之皮包時，因曾瓊誼緊抓住皮包提環而無
    法立即得手。其二人明知倘仍用力拉扯皮包，極易使曾瓊誼及機車上所搭載之十
    歲幼女賴昱方（民國○○年○月○○○日生）倒地受傷，竟為搶奪該只皮包，由
    丙○○大力拉扯，導致曾瓊誼所騎之機車重心不穩，摔倒在地，造成曾瓊誼受有
    腰部挫傷，其女賴昱方受有四肢多處擦傷、臀部及大腿多處瘀傷等傷害。其二人
    搶奪得手後，除取出行動電話手機及現金外，其餘物品則隨處丟棄，並分別於
    九十年五月二十四日某時許，共同前往台中市○○路四八一號「卡通世界大哥大
    交換中心」，由丙○○以其名義填寫行動電話（收購、委託銷售）契約書，且其
    為避免遭警循線查獲，於上開契約書偽填身分證字號及電話號碼，而將如附表編
    號(1)所示行動電話手機一支出售予「卡通世界大哥大交換中心」負責人黃弘杰，
    得款新台幣（以下同）八百元，朋分花用迨盡。同年五月三十一日某時許，丙○○單獨一人前往台中市○○路○段三七五號「杜時機手機交換中心」（營利事
    業申請登記為休閒派通訊行），欲變賣如附表編號(2)、(4)所示行動電話手機二支
    。而丙○○為掩飾其真實身份，未經其兄乙○○同意或授權，竟冒用其兄乙○○
    名義，於手機讓渡切結書上偽造「乙○○」之署押一枚，按捺指印二枚，持交「
    杜時機手機交換中心」負責人任麗美，予以行使，出售上開手機二支，得款五千
    元，足以生損害於乙○○。任麗美收購上開行動電話手機後，將如附表編號(2)所
    示行動電話手機一支轉售予洪碧蓮。嗣於九十年八月三日二十二時十分許，經警
    持本院九十年度聲搜字第一０五號搜索票，在台中市○○路○段三七一號十一樓
    之三洪碧蓮住處搜索並扣得如附表編號(2)所示行動電話手機一支；其後於九十年
    八月十八日上午八時許，經警循線查獲丙○○，始供述上情。
二、案經台中市警察局第三分局報請及曾瓊誼、賴昱方訴請臺灣臺中地方法院檢察署
    檢察官偵查起訴。
    理  由
一、訊據被告林合作、丙○○對於右揭搶奪行為之事實坦白承認，丙○○並承認以乙○○名義於右揭讓渡切結書上簽名及捺指印，惟否認有何偽造文書犯行，辯稱：
    伊是筆誤云云。經查被告自白之事實，核與被害人劉凡慈、甲○○、吳如瓊及告
    訴人曾瓊誼於警訊時及偵查中指述遭搶之情節，證人黃弘杰、任麗美證述被告二
    人向其等讓售行動電話等語，證人洪碧蓮證述其向手機交換中心購買等情均相符
    ，證人乙○○亦到庭證稱其未授權或同意其弟丙○○使用其名義等語，又曾瓊誼
    及賴昱方受有前開傷害，亦有診斷證明書影本附卷可稽，此外復有現場照片五張
    、贓物保管收據、台中市警察局重大刑案通報單影本、讓渡切結書影本及行動電
    話（收購、委託銷售）契約書影本在卷足稽。又讓渡切結書上被告丙○○除簽寫
    乙○○外，地址欄及身分證字號欄均是其編攥等語，經丙○○陳述明確，查丙○○係其本名，跟隨丙○○十餘年，一般人在書寫姓名時甚難寫錯，況丙○○在該
    切結書上連寫二次，且若係筆誤寫成乙○○，其地址欄及身分證字號欄應係真正
    ，可見丙○○是有意書寫乙○○名義。是被告丙○○前開所辯，係卸責之詞，其
    二人犯行堪以認定。
二、核被告二人搶奪被害人等財物之行為，係犯刑法第三百二十五條第一項之搶奪罪
    。其二人傷害告訴人等之行為，係犯同法第二百七十七條第一項之傷害罪。被告
    二人就上開二罪間，有犯意聯絡及行為分擔，應論以共同正犯。被告二人以一行
    為侵害二法益，觸犯上開同一傷害罪名，為想像競合犯，應依刑法第五十五條前
    段之規定論處。又其二人先後多次搶奪犯行，時間緊接，手段相同，觸犯構成要
    件相同之罪名，顯係出於概括犯意反覆為之，為連續犯，應依刑法第五十六條之
    規定論以一罪，並依法加重其刑。被告二人所犯上開搶奪及傷害二罪名間，係同
    時同地為之，為想像競合犯，應依刑法第五十五條之規定從一重之搶奪罪處斷，
    公訴人認係牽連犯，容有誤會。被告丙○○則另犯刑法第二百十六條、第二百十
    條之行使偽造文書罪。其簽名及按捺指印之偽造署押行為，係偽造私文書之階段
    行為；其偽造之低度行為為行使之高度行為所吸收，均不另論罪。又被告丙○○
    所犯上開搶奪罪與行使偽造私文書罪，犯意各別，罪名不同，應分論併罰。爰審
    酌被告二人年輕不思正途，犯案數高達四件，對社會治安危害甚鉅，造成被害人
    財物及身體傷害，惡性非輕，惟其犯後尚能坦承犯行，頗見悔意，犯後態度亦稱
    良好等一切情狀，各量處如主文所示之刑，被告丙○○部分並定其應執行刑，以
    示儆懲。讓渡切約書上偽造之「乙○○」署押一枚及指印二枚，應依刑法第二百
    十九條之規定宣告沒收，另讓渡切結書上賣方雖亦有乙○○名字一枚，惟該乙○○之名是識別之用，非表彰署押人簽署之意，核與署押罪之署押須有簽署確認之
    意有別，爰不為沒收之宣告。
據上論斷，應依刑事訴訟法第二百九十九條第一項前段，刑法第二十八條、第三百二
十五條第一項、第二百七十七條第一項、第二百十六條、第二百十條、第五十五條、
第五十六條、第二百十九條、第五十一條第五款，罰金罰鍰提高標準條例第一條前段
，判決如主文。
中      華      民      國      九十      年      十    月    三十一    日
                                        法  官  林郁婷
右正本證明與原本無異。
如不服本判決，應於送達後十日內向本院提出上訴狀（須附繕本），上訴於台灣高等
法院台中分院。
                                        書記官
中      華      民      國      九十      年      十    月    三十一    日
附錄論罪科刑法條
中華民國刑法第二百一十條：
偽造、變造私文書，足以生損害於公眾或他人者，處五年以下有期徒刑。
中華民國刑法第二百一十六條：
行使第二百十條至第二百十五條之文書者，依偽造、變造文書或登載不實事項或使登
載不實事項之規定處斷。
中華民國刑法第二百七十七條第一項：
傷害人之身體或健康者，處三年以下有期徒刑、拘役或一千元以下罰金。
中華民國刑法第三百二十五條第一項：
意圖為自己或第三人不法之所有，而搶奪他人之動產者，處六月以上五年以下有期徒
刑。
附表：
編號  犯  罪  時  間    行    搶    地    點   搶   奪  財   物    被害人
(1)    90年5月15日21時   台中市○○街八十二號   皮包一個、行動電    劉凡慈
      許                前                     話一支 (KYOCERA廠  (騎機車
                                               牌200型)、身分證一  ）
                                               張、駕照一張、健保
                                               一張、現金三千元。
(2)    90年5月24日20時   台中市西屯區○○○路   皮包一個、行動電    甲○○
      10分許            交岔路口附近某處       話一支(國際牌GD90   (獨自
                                               型)、機車行照、駕    行走)
                                               照、身分證、健保卡
                                               、信用卡三張、提款
                                               卡一張、現金八千餘
                                               元。
(3)    90年5月28日23時   台中市○○區○○路與   手提包一個、行動電話 吳如瓊
      許                至善路交岔路口附近     一支、(NOKIA廠牌513  (騎機車
                                               0型)、身分證一張、印
                                               章一枚、現金一千五百
                                               元。
(4)    90年5月29日16時   台中市大振大智國小後   皮包一個、行動電話  曾瓊誼
      20分許            門附近                 一支 (NOKIA廠牌8210 (騎機車
                                               型)、照相機一台(理   載女兒
                                               光牌)、信用卡二張、  賴昱方
                                               提款卡一張、現金七


司法院資訊處製作；財團法人民間司法改革基金會備份。
